【裁判字號】    97,消債抗,187
【裁判日期】    981215
【裁判案由】    更生事件
【裁判全文】
臺灣臺北地方法院民事裁定           97年度消債抗字第187號
抗  告  人  甲○○
訴訟代理人  陳世杰律師
上列抗告人因消費者債務清理條例更生事件，對於中華民國97年
10月31日本院97年度消債更字第465 號裁定提起抗告，本院裁定
如下：
    主  文
抗告駁回。
抗告程序費用新臺幣壹仟元由抗告人負擔。
    理  由
一、本件抗告人聲請更生，係以：抗告人曾於消費者債務清理條
    例施行前，依照中華民國銀行公會會員辦理消費金融案件無
    擔保債務協商機制，與最大債權銀行遠東國際商業銀行（下
    稱遠東銀行）成立月付各債權銀行合計新臺幣（下同）1 萬
    9000元之協商方案，惟因抗告人每月薪資所得僅2 萬1900元
    ，縱加計兼職收入為3 萬1880元，於扣除每月房租7000元、
    管理費525 元、車貸7324元及其他必要支出後，已無法負擔
    協商條件，還款期間有賴女友資助始能勉力繳款，現女友亦
    已無力繼續資助，抗告人確有不可歸責於己之事由致不能履
    約，且抗告人無擔保或無優先權之債務總額未逾1200萬元，
    復未經法院裁定開始清算程序或宣告破產，爰依消費者債務
    清理條例第151 條第6 項聲請更生等語，為其理由。
二、原審則以抗告人95、96年度綜合所得平均每月各為2 萬3746
    元、3 萬1880元，97年因薪資調升，1 至5 月平均可得2 萬
    8782元，6 月起更達3 萬4892元，可見協商成立後抗告人之
    收入無不如預期，反有益增，故無協商後生不可歸責致履行
    困難之情事。抗告人稱僅需負擔房租、管理費、伙食費、交
    通費，其餘支出則由女友分擔，是以抗告人逐年提升之固定
    薪資所得，顯有履債能力，縱有一時履行不便，亦應再循協
    商方式解決。抗告人另稱因承擔原由女友負擔之車貸及房租
    支出，致無以繼續協商還款，惟抗告人自94年6 月即已設定
    該筆車貸分期付款約定，足認協商時已充分考量自身償債能
    力，且抗告人於毀諾時並未實際承擔上開支出，難認有情事
    變更之狀況，抗告人聲請更生核與消債條例第151 條第5 項
    但書、第6 項規定不符等情，駁回抗告人更生之聲請。
三、抗告意旨固以抗告人95年協商時月薪僅2 萬100 元，難以擔
    負月付1 萬9000元之協商條件，然為免將來訴訟及強制執行
    ，迫於無奈而成立協商，嗣因女友資助得以履行協商方案，
    仍非得遽認抗告人有還款能力。抗告人所得扣除必要支出後
    確已無力清償協商款，遑論奉養年邁雙親。抗告人毀諾前曾
    詢問遠東銀行減輕原方案之可能，遭其拒絕，當時金管會就
    曾參加95年銀行公會協商機制成立協商而毀諾者，復無提供
    變更協商方案之管道，致抗告人無力履行協商條件，確有不
    可歸責於己之事由，原審駁回抗告人更生之聲請應有違誤等
    語，指摘原裁定不當，並請求廢棄原裁定另為開始更生程序
    之諭知。
四、惟按聲請更生不合程式或不備其他要件，又不可以補正者，
    法院應以裁定駁回之，消費者債務清理條例第8 條定有明文
    。次按債務人得依消費者債務清理條例所定更生程序清理其
    債務，以有不能清償債務或有不能清償之虞為要件，此觀同
    條例第3 條規定自明。所謂不能清償，係針對已受請求之債
    務而言，若金融機構請求債務人清償之內容，為債務人所能
    負擔，即難認債務人有不能清償債務或有不能清償之虞情事
    ，與更生之要件自屬不符。經查抗告人之全體債權人業於98
    年8 月31日前，依銀行公會所訂個別協商一致性方案，與抗
    告人達成減輕月付款之協商方案，此經抗告人陳報在卷，足
    認抗告人之債權銀行請求抗告人履行之債務，為債務人所能
    負擔，則依前揭說明，抗告人聲請更生即與消費者債務清理
    條例所定要件不符，自難准許。原審駁回抗告人更生之聲請
    ，理由固有不同，結論則無違誤，抗告人提起抗告請求廢棄
    原裁定另為准許更生之諭知，尚無理由，應予駁回。爰依消
    費者債務清理條例第15條，民事訴訟法第495 條之1 第1項
    、第449 條第1 項、第95條、第78條，裁定如主文。
中    華    民    國    98    年    12    月    15    日
                  民事第三庭  審判長法    官  丁蓓蓓
                                    法    官  郭美杏
                                    法    官  黃明發
上為正本係照原本作成。
本裁定不得再抗告。
中    華    民    國    98    年    12    月    15    日
                                    書記官  陳怡如

司法院資訊處製作；財團法人民間司法改革基金會備份。
